【裁判字號】    96,易,2622
【裁判日期】    970312
【裁判案由】    偽造文書
【裁判全文】
臺灣臺北地方法院刑事判決              96年度易字第2622號
公  訴  人  臺灣臺北地方法院檢察署檢察官
被      告  甲○○
上列被告因偽造文書等案件，經檢察官提起公訴（96年度偵字第
18284號），被告就被訴事實為有罪之陳述，本院依簡式審判程
序審理，判決如下：
    主  文
甲○○連續明知為不實之事項，而使公務員登載於職務上所掌之
公文書，足以生損害於公眾及他人，處拘役肆拾日，如易科罰金
，以銀元參佰元即新臺幣玖佰元折算壹日，減為拘役貳拾日，如
易科罰金，以銀元參佰元即新臺幣玖佰元折算壹日，緩刑貳年。
    事  實
一、甲○○係設於臺北市松山區○○○路○段180號9樓貿矽科技
    股份有限公司（下稱貿矽公司）之實際負責人，為從事業務
    之人，貿矽公司於民國79年10月26日，由臺灣茂矽電子股份
    有限公司（下稱臺灣茂矽公司）等股東出資新臺幣（下同）
    500萬元所登記成立，嗣於81年4月1日，貿矽公司經股東會
    決議增資1,050萬元，乙○○因看好貿矽公司，遂邀集其所
    經營之昱忠企業股份有限公司（下稱昱忠公司）之股東林洋
    文及林忠正，各出資50萬元、75萬元及75萬元共同入股貿矽
    公司，其中林忠正部分以乙○○之名義出資，並將貿矽公司
    之股份登記於乙○○名下，惟81年至83年間，貿矽公司董事
    之間因經營理念不同，造成臺灣茂矽公司退出貿矽公司之經
    營，並全數轉讓該公司所持有之貿矽公司股份，乙○○見此
    情形，遂與甲○○達成協議，甲○○願意以股票票面金額全
    數受讓乙○○、林洋文及林忠正（登記於乙○○之名下）之
    持股，甲○○並於84年7月21日及同年9月20日分別各匯款10
    0萬元至昱忠公司之帳戶，作為買受乙○○、林洋文及林忠
    正三人股份之對價，詎甲○○明知乙○○已不具有貿矽公司
    股東之身分，竟未向主管機關辦理股東變更之登記，繼而基
    於概括犯意，明知乙○○因不具股東身份，自不可能參加貿
    矽公司之股東會及董事會會議，竟連續偽造乙○○參加86年
    4月21日之股東會臨時會、86年4月21日之董事會、86年5月1
    5日股東臨時會、董事會之出席會議紀錄，並持上開業務上
    製作不實會議記錄，分別於86年5月22日及89年10月25日向
    臺北市商業管理處申請變更貿矽公司營業項目及新任董、監
    事變更登記，致該處不知情之承辦人員，以上開會議記錄之
    決議事項登載於貿矽公司之變更登記事項卡上，足生損害於
    乙○○及臺北市商業管理處對公司股東登載之正確性。
二、案經乙○○訴由臺灣臺北地方法院檢察署檢察官偵查起訴。
    理  由
一、訊據被告甲○○對前揭犯行於本院審理時坦承不諱（見本院
    卷第35頁背面），核與告訴人乙○○指訴被害情節大致相符
    ，復有證人張德全於偵查時證稱：（84年以後貿矽公司）伊
    沒有開過股東會或董事會，伊根本沒有被通知要開會。（見
    96年度他字第2728號偵查卷第85頁），此外，並有貿矽公司
    86年4月21日之股東臨時會、86年4月21日之董事會、86年5
    月15日之股東臨時會、董事會之出席會議紀錄、告訴人之護
    照影本、華南商業銀行存款往來明細表、86年5月21日及89
    年10月25日貿矽公司之公司事項變更登記卡影本各1份附卷
    可稽，足認被告前開任意性自白與事實相符，本件事證明確
    ，被告犯行堪予認定，應依法論科。
二、查被告行為後，刑法於94年2月2日修正公布，並於95年7月
    1日施行（下稱新法；修正前刑法，則均簡稱舊法），而有
    關新舊法之比較，應就罪刑有關之共犯、連續犯、累犯加重
    等暨其他法定加減原因（如身分加減）與加減例等一切情形
    ，綜其全部罪刑之結果而為比較（最高法院95年第8次刑事
    庭會議決議參照）。爰就本件新舊法比較結果論述如下：
  （一）、依新法之規定，已刪除舊法第55條牽連犯、第56條連
          續犯之規定，已不能再就被告所犯之行使業務上登載
          不實文書罪、使公務員登載不實罪等犯行，依舊法第
          56條之規定，認定為連續犯，而各以一罪論，並加重
          其刑至2分之1，且必須就前開所犯之數個犯罪行為，
          依新法之規定數罪併罰，亦無法適用舊法第55條之牽
          連犯，從一重處斷。
  （二）、關於罰金刑，在刑法修正前，刑法分則編各罪所定罰
          金刑之貨幣單位原為銀元，其最高罰金數額，從各該
          法條規定，而最低罰金數額，則依修正前刑法第33條
          第5款之規定為1元以上（貨幣單位為銀元），且若定
          有罰金刑之論罪法條係於72年6月25日前所制定，而
          該法條日後均未修正者，得依罰金罰鍰提高標準條例
          第1條前段規定，就其原定數額提高為2倍至10倍，其
          後修正者則不提高倍數，並依現行法規所定貨幣單位
          折算新臺幣條例第2條規定，以銀元1元折算為新臺幣
          3元；於刑法修正後，因刑法第33條第5款修正為：「
          罰金：新臺幣1千元以上，以百元計算之。」使得刑
          法之罰金貨幣單位已由銀元改為新台幣，則刑法分則
          編各罪所定罰金刑之貨幣單位，自應配合修正為新臺
          幣，又為使刑法分則編各罪所定罰金之最高數額與刑
          法修正前趨於一致，乃增訂刑法施行法第1條之1：「
          中華民國94年1月7日刑法修正施行後，刑法分則編所
          定罰金之貨幣單位為新臺幣。94 年1月7日刑法修正
          時，刑法分則編未修正之條文定有罰金者，自94年1
          月7日刑法修正施行後，就其所定數額提高為30倍。
          但72年6月26日至94年1月7日新增或修正之條文，就
          其所定數額提高為3倍。」從而，刑法分則編各罪所
          定罰金刑之最高數額，於刑法修正前、後並無不同，
          惟修正後刑法第33條第5款所定罰金刑最低數額，較
          之修正前提高，自以修正前刑法第33條第5款規定有
          利於被告。
  （三）、基上，揆諸前開決議，綜合被告全部罪刑之結果而為
          比較及新法第2條第1項之規定，新舊法比較後，因適
          用舊法後，乃以連續使公務員登載不實罪處斷，並加
          重其刑至2分之1，而適用新法則須論以行使業務上登
          載不實文書罪、使公務員登載不實罪之數罪併罰，兩
          相比較，當以適用舊法對於被告較為有利。
三、核被告甲○○所為，係犯刑法第214條之使公務員登載不實
    罪及同法第216條、第215條之行使業務上登載不實文書罪。
    被告於業務上文書登載不實之低度行為，應為行使之高度行
    為所吸收，不另論罪。另被告所犯上開二罪間，具有方法目
    的之牽連關係，依修正前刑法第55條牽連犯之規定，應從一
    重之使公務員登載不實罪處斷。爰審酌被告之犯罪動機係一
    時失慮，犯罪之手段、所生之損害、平日素行尚佳及犯後坦
    認犯行態度良好等一切情狀，量處如主文所示之刑，並諭知
    易科罰金之折算標準。查被告係於96年4月24日前犯本件前
    開犯行，所犯合於中華民國九十六年罪犯減刑條例之減刑條
    件，應依該條例第2條第1項第3款、第7條之規定減其宣告刑
    2分之1。又按被告行為後，刑法第41條規定業於94年2月2日
    經總統公布修正，並自95年7月1日起施行，而罰金罰鍰提高
    標準條例亦於95年5月17日經總統公布修正，刪除第2條有關
    易科罰金及易服勞役折算標準之規定，並自95年7月1日起施
    行。刑法第41條第1項前段關於易科罰金之規定，新法修正
    為「犯最重本刑為5年以下有期徒刑以下之刑之罪，而受6個
    月以下有期徒刑或拘役之宣告者，得以新臺幣一千元、二千
    元或三千元折算一日，易科罰金」，惟依被告行為時之刑罰
    法律即修正前刑法第41條第1項前段：「犯最重本刑為5年以
    下有期徒刑以下之刑之罪，而受6個月以下有期徒刑或拘役
    之宣告，因身體、教育、職業、家庭之關係或其他正當事由
    ，執行顯有困難者，得以一元以上三元以下折算一日，易科
    罰金」及修正前罰金罰鍰提高標準條例第2條關於「依刑法
    第四十一條易科罰金者，均就其原定數額提高為一百倍折算
    一日；法律所定罰金數額未依本條例提高倍數，或其處罰法
    條無罰金刑之規定者，亦同」等規定，易科罰金之折算標準
    最高為銀元300元，最低為銀元100元，換算為新臺幣後，最
    高額為新臺幣900元，最低額為新臺幣300元。比較修正前、
    後關於易科罰金折算標準之刑罰法律，適用修正前之規定即
    修正前刑法第41條第1項前段及修正刪除前罰金罰鍰提高標
    準條例第2條、現行法規所定貨幣單位折算新臺幣條例第2條
    規定，對被告較為有利，爰依刑法第2條第1項前段之規定，
    適用最有利於被告之行為時法即修正前刑法第41條第1項前
    段、修正刪除前罰金罰鍰提高標準條例第2條及現行法規所
    定貨幣單位折算新臺幣條例第2條規定處罰，併諭知易科罰
    金之折算標準。另犯罪在刑法前開修正施行前，而於施行後
    裁判，則其緩刑之宣告，應適用修正施行後（即新法）第74
    條之規定（前開決議參照）。被告未曾受有期徒刑以上刑之
    宣告，有臺灣高等法院被告前案紀錄表在卷可稽，審酌被告
    已退還告訴人乙○○股金，因貪圖便利而一時失慮，誤觸刑
    章，經此教訓後，應知警惕，當無再犯之虞，本院因認對其
    所宣告之刑，以暫不執行為適當，爰併予宣告緩刑2年，以
    勵自新。
據上論斷，應依刑事訴訟法第273條之1第1項、第299條第1項前
段，刑法第2條第1項前段、第214條、第216條、第215條、第74
條第1項第1款，修正前刑法第55條、第56條、第41條第1項前段
，刑法施行法第1條之1，修正刪除前罰金罰鍰提高標準條例第2
條，現行法規所定貨幣單位折算新臺幣條例第2條，中華民國九
十六年罪犯減刑條例第2條第1項第3款、第7條，判決如主文。
本案經檢察官陳焜昇到庭執行職務。
中    華    民    國    97    年    3    月    12    日
                  刑事第十三庭  法  官  張文俊
以上正本證明與原本無異。
如不服本判決應於送達後10日內向本院提出上訴狀（應附繕本及
理由）。
                                書記官  陳鳳瀴
中    華    民    國    97    年    3    月    12    日
附錄本案論罪科刑法條全文：
中華民國刑法第214條
（使公務員登載不實罪）
明知為不實之事項，而使公務員登載於職務上所掌之公文書，足
以生損害於公眾或他人者，處3年以下有期徒刑、拘役或5百元以
下罰金。
中華民國刑法第215條
（業務上文書登載不實罪）
從事業務之人，明知為不實之事項，而登載於其業務上作成之文
書，足以生損害於公眾或他人者，處3年以下有期徒刑、拘役或5
百元以下罰金。
中華民國刑法第216條
（行使偽造變造或登載不實之文書罪）
行使第210條至第215條之文書者，依偽造、變造文書或登載不實
事項或使登載不實事項之規定處斷。


司法院資訊處製作；財團法人民間司法改革基金會備份。
